臺灣臺北地方法院民事判決　　　　　　93年度重訴字第1079號
　　原　　　告　甲○○
　　訴訟代理人　劉錦隆　　律師
　　被　　　告　乙○○
　　訴訟代理人　楊嘉中　　律師
上列當事人間請求拆屋還地事件，本院於民國九十四年一月七日言詞辯
論終結，判決如下：
    主      文
被告應將座落於台北縣新店市○○段三城小段九二地號面積二七六平方
公尺土地即如附圖土地複丈成果圖所示Ｃ、Ｄ部分面積各一四三平方公
尺、一八平方公尺之之鐵皮屋拆除，將全部土地返還原告，並自民國九
十三年五月十一日起至返還前開土地之日止，按年給付原告新臺幣壹拾
參萬玖仟壹佰零肆元。
訴訟費用由被告負擔。
本判決第一項前段於原告以新臺幣貳佰拾參萬元供擔保後，得假執行。
但被告以新臺幣陸佰參拾柒萬伍仟陸佰元供擔保後，得免為假執行。
    事      實
甲、原告方面：
一、聲明：
  (一)被告應將座落於台北縣新店市○○段三城小段九二地號面積二七六
    平方公尺土地如卷附土地複丈成果圖所示Ｃ、Ｄ部分面積各一四三
    平方公尺、一八平方公尺之之鐵皮屋拆除，將全部土地返還原告，
    並自民國（下同）九十三年五月十一日起至返還前開土地之日止，
    按年給付原告新臺幣（下同）十三萬九千一百零四元之損害金。
  (二)原告願供擔保，請准宣告假執行。
二、陳述：原告所成立之圓明精舍，以原告之名義購買座落於台北縣新
    店市○○段三城小段九二地號面積二七六平方公尺之土地（下稱系
    爭土地），並於九十三年五月十一日將系爭土地登記為原告所有，
    然被告竟於系爭土地上搭建鐵皮屋長達數年之久，經原告請其拆屋
    還地，仍置之不理，致圓明精舍迄今無法申請建築執照。被告稱其
    先祖曾承租系爭土地並建有古厝至今，且稱伊於七十六年六月六日
    與該時之土地所有權人之一即訴外人廖大鈞，簽定自七十九年七月
    一日起至八十一年六月三十日止之土地租賃契約書，姑不論被告所
    提出之土地租賃契約書並不實在，且由該土地租賃契約書可知，系
    爭土地之原共有人即訴外人廖大園並非系爭土地承租約書之當事人
    ，而訴外人廖大鈞雖為租賃契約當事人，惟該租賃契約之標的物並
    無系爭土地，另訴外人廖心讚並非系爭土地之原土地管理人，其與
    被告間之貸款關係與系爭土地無關，被告稱訴外人廖心讚明知被告
    貸款將該三十坪土地整修擴建至一百坪，作為經營野雞城用，與事
    實不符，被告自無從執該土地租賃契約書據以主張對系爭土地有租
    賃權存在。況據被告提出之租賃契約書可知，座落於台北縣新店市
    ○○段三城小段八八地號土地之原共有人即為訴外人廖大鈞，足證
    被告所稱廖大鈞所有者僅為系爭九二地號土地，乃屬不實，被告對
    系爭土地並無租賃權存在。是原告自得依民法第七百六十七條規定
    ，請求被告拆屋還地，並就被告無權占有系爭土地，即不法侵害原
    告之土地所有權，致原告受有相當於租金之損害，所獲得相當於租
    金之不當得利，依同法第一百八十四條、第一百七十九條規定，請
    求被告給付自原告取得系爭土地所有權之日即九十三年五月十一日
    起至返還土地之日止，按系爭土地申報地價總額年息百分之十計算
    之損害金。而系爭土地每平方公尺申報地價為五千零四十元，故系
    爭土地之申報地價總額為一百三十九萬一千零四十元，原告每年之
    損害金為十三萬九千一百零四元，為此訴請被告賠償。
三、證據：提出土地登記謄本影本一件為證。
乙、被告方面：
一、聲明：
  (一)原告之訴駁回。
  (二)如受不利判決，被告願供擔保，請准宣告免為假執行。
二、陳述：系爭九二地號土地原為祭祀公業謝曹公所有，被告先祖曾租
    地建屋及
    安康路三段五六○號，係由原門牌號碼新店市○○路五號、三城路
    五二號調整至今，而系爭土地上之建物雖未辦理保存登記，惟仍係
    合法建物，且於七十三年前均依法繳交房屋稅。系爭土地於七十四
    年四月二十日及同年八月二日分別移轉所有權予訴外人黃秀琮及謝
    炎輝，復於七十七年三月一移轉所有權予分別共有人即訴外人廖大
    園及廖大鈞。而被告於七十九年六月六日與該時土地所有權人廖大
    鈞及其父廖心讚，簽定自七十九年七月一日起至八十一年六月三十
    日止之土地租賃契約書，租賃如附表所示之土地，被告於租期屆滿
    時仍繼續為租賃物使用，系爭土地所有權人並未為反對之意思表示
    。又被告與訴外人廖心讚於八十八年三月八日簽定貸款協議書，共
    同向新店區農會貸款二百萬元，由被告使用一百三十萬元，將該三
    十坪地上建物修擴建至一百坪，作為經營野雞城之用，此有貸款協
    議書及新店區農會質押放款借據為憑。況依該租約第二條、貸款協
    議書第三條約定，由被告向銀行給付被告及訴外人廖心讚向新店區
    農會貸款之利息三千元及二千餘元，以代租金之給付，而被告自七
    十九年七月一日起迄今，均係由被告以繳交之土地租金之意思向該
    農會給付利息，是兩造之租屋建地關係仍存在。再者，前開土地租
    賃契約書雖漏未記載系爭九二地號土地，然被告與訴外人廖大鈞除
    系爭土地外，並無其他租賃關係存在，系爭土地租賃契約書之出租
    人廖大鈞即指系爭土地之出租人。且系爭土地所有權人廖大園及廖
    大鈞雖於九十三年四月二十八日買賣系爭土地，並於同年五月十一
    日為移轉所有權之登記，將系爭土地之所有權移轉予原告，惟其並
    未依土地法第一百零四條及民法第四百二十六條之二規定，通知被
    告優先承買，原告請求被告拆屋還地，即無理由。
三、證據：提出民事起訴狀一件、土地謄本一件、
    租賃契約書一件、貸款協議書一件、放款交易明細表查詢單一件、
    臺北縣政府房屋繳稅通知書一件、臺北縣稅捐稽徵處新店分處函一
    件、新店農會質押借款書一件（以上均影本）等件為證。
    理      由
一、本件原告起訴主張其自九十三年五月十一日購買系爭座落於台北縣
    新店市○○段三城小段九二地號面積二七六平方公尺之土地，並登
    記為所有權人，被告於系爭土地上並無任何合法權源，竟搭建鐵皮
    屋長達數年之久，屢經伊請求拆屋還地，仍置之不理，雖被告曾表
    示其就系爭土地有租賃契約存在云云，惟其所指租賃契約中並無系
    爭地號土地，足見其所述並不實在，為此訴請被告拆屋還地並賠償
    損害等語；被告則以其先祖曾租地建屋及
    地上建物乃合法建物，且均依法繳交房屋稅，嗣系爭土地分別移轉
    予訴外人廖大園及廖大鈞，其乃與共有人之一廖大鈞及其父廖心讚
    簽定土地租賃契約書，承租系爭土地，於租期屆滿後仍繼續為租賃
    物使用，所有權人亦未為反對之意思表示，而伊復與廖心讚共同向
    新店區農會借款用以在系爭土地上經營野雞城，貸款均由伊繳納，
    縱廖大鈞嗣後將系爭土地出售予原告，因廖大鈞違反優先承買之規
    定，未曾通知被告，原告訴請被告拆屋還地，自無理由云云資為抗
    辯。
二、經查，本件原告主張其自九十三年五月十一日起為系爭台北縣新店
    市○○段三城小段九二地號面積二七六平方公尺土地之所有權人，
    業據其提出土地登記謄本在卷可稽，被告對此亦不爭執，此部分事
    實洵堪認定為真。而系爭土地上目前存有由被告管理使用之鐵皮屋
    建物二戶，此一事實亦經本院於九十三年十一月十七日至現場勘驗
    屬實，其面積經測量結果，分別為一四三平方公尺、一八平方公尺
    ，此有台北縣新店地政事務所製作之土地複丈成果圖在卷可參，上
    揭事實均堪認為真正，殆無疑義。本件原告主張被告於系爭土地上
    所管領使用之系爭建物，並無任何合法權源得存在於系爭土地上，
    被告據以為辯者，主要乃系爭建物為其先祖承租土地後所建，且均
    依法繳納稅捐，又其與系爭土地原所有人間訂有租賃契約，原所有
    人將系爭土地出售，未通知其優先承買，原告自不得請求拆屋還地
    云云。茲依被告所提土地登記簿謄本所示，系爭台北縣新店市○○
    段三城小段第九二地號土地原係訴外人廖大園、廖大鈞所共有（參
    被證二），而依被告所提土地租賃契約所示（參被證四），被告係
    向訴外人廖心讚、廖大鈞承租台北縣新店市○○段三城小段第八八
    、八九、八三地號三筆土地之應有部分各二分之一，及同小段第八
    六地號土地全部，租期自七十九年七月一日起至八十一年六月三十
    日止，上開承租土地範圍並未包括系爭第九二地號土地，換言之，
    廖心讚、廖大鈞並未將系爭土地出租予被告，被告所稱其曾向訴外
    人廖心讚、廖大鈞承租系爭土地云云，顯非事實。被告又稱前開土
    地租賃契約書雖漏未記載系爭九二地號土地，然其與訴外人廖大鈞
    除系爭土地外，並無其他租賃關係存在，系爭土地租賃契約書之出
    租人即為原所有人廖大鈞，故其就系爭土地確存有租賃契約云云。
    惟查，本件被告與訴外人廖大園、廖大鈞二人簽訂土地租賃契約書
    時，已詳列租賃標的地號，其中並無系爭土地地號，已如前述，足
    見雙方簽約斯時意思表示並無二致，否則雙方豈有從未提出異議之
    舉？又被告倘認為其所承租之土地確含系爭第九二地號土地，何以
    亦從不要求更正？足見被告所辯，並非事實。被告又稱其於系爭土
    地上建屋使用，原所有人廖大鈞從未異議，足見雙方間確有租賃契
    約關係云云。然查，廖大園、廖大鈞既知簽訂土地租賃契約應簽訂
    書面文件，何以有關系爭土地之租賃從未以書面為之？而雙方既未
    就系爭土地簽訂任何書面契約，如何僅因被告之侵占行為，反而因
    此得以推知雙方就系爭土地確實存有租賃契約？被告以此為辯，並
    不足取。
四、被告復稱其與訴外人廖大鈞之父廖心讚共同向新店區農會貸款於現
    址經營野雞城，雙方曾約定相關貸款之分期款均由其繳納，以抵用
    租金，足見雙方確有租賃契約云云。然查，廖心讚並非系爭土地所
    有人，其與被告間縱有共同貸款經營業務之協議，其效力亦僅存在
    於廖心讚與被告間，與廖大鈞無涉，與原告亦不相干，而被告縱有
    以繳納貸款方式抵用租金之協議，亦僅係就其與廖大園、廖大鈞間
    就台北縣新店市○○段三城小段第八八、八九、八三地號三筆土地
    之應有部分各二分之一，及同小段第八六地號土地租賃契約關係所
    生之租金費用有其拘束力，對於契約未約定之系爭土地，當非效力
    所及範圍，是被告以此為辯，亦非可採。本件被告與廖大鈞之間就
    系爭土地既未存有任何租賃契約關係，廖大鈞於出售系爭土地時，
    自無徵詢被告是否優先承買之義務，本件被告以廖大鈞未履行告知
    是否行使優先承買權義務為由，主張原告不得對抗伊云云，自無理
    由。
五、按不法侵占他人不動產者，受有相當於租金之利益，此為社會普遍
    之認知，亦為司法實務上之見解。本件被告佔用原告土地之面積，
    經測量結果，除建物部份為一六一平方公尺外，另空地部份亦遭被
    告以圍籬圈用，其面積為一一五平方公尺，二者合計為二七六平方
    公尺，此有台北縣新店地政事務所製作之土地複丈成果圖在卷可參
    。而系爭土地之申報地價為每平方公尺五千零四十元，以被告所佔
    用之面積二七六平方公尺計算，其金額為一百三十九萬一千零四十
    元，依土地法第九十七條第一項規定，以年息百分之十計算，本件
    被告獲有相當於租金之不當得利為十三萬九千一百零四元，本件原
    告除訴請被告拆屋還地之外，復請求被告自九十三年五月十一日，
    即原告登記為系爭土地所有人之日起，至返還系爭土地時為止，按
    年給付原告相當於租金之損害十三萬九千一百零四元，即有理由，
    均應予以准許。
六、假執行之宣告
    本件兩造均陳明願供擔保，請准宣告假執行或免為假執行之宣告，
    經核均無不合，爰酌定相當金額分別准許之，附此敘明。
七、結論：本件原告之訴為有理由，依民事訴訟法第七十八條第三百九
    十條、第三百九十二條，判決如主文。
中　　華　　民　　國　　94　　年　　2 　　月　　3 　　日
                            民事第二庭法  官　汪漢卿
以上正本係照原本作成
如對本判決上訴，須於判決送達後20日內向本院提出上訴狀
中　　華　　民　　國　　94　　年　　2 　　月　　3 　　日
                          　　　　　　書記官　許婉如
民事訴訟法第392條
 法院得宣告非經原告預供擔保，不得為假執行。
法院得依聲請或依職權，宣告被告預供擔保，或將請求標的物提
存而免為
假執行。
依前項規定預供擔保或提存而免為假執行，應於執行標的物拍定
、變賣或
物之交付前為之。
